臺灣新北地方法院板橋簡易庭民事簡易判決
110年度板簡字第1880號
原      告  李金水  
被      告  林依儒  
訴訟代理人  鍾欣紘律師
上列當事人間請求確認本票債權不存在事件，於中華民國111年5
月6日言詞辯論終結，本院判決如下：
    主  文
確認被告所持有如附表編號2至4所示之本票三紙對原告之債權不
存在。
原告其餘之訴駁回。
訴訟費用由被告負擔二分之一，餘由原告負擔。
    事  實  及  理  由
一、按提起確認之訴，只須因法律關係之存否不明確，致原告在
    私法上之地位有受侵害之危險，而此項危險得以對於被告之
    確認判決除去者，即有受確認判決之法律上利益，最高法院
    42年度台上字第1031號著有判例。本件原告主張被告持有如
    附表所示之本票4紙，並持向本院聲請本票裁定，然兩造間
    並無任何債權債務關係存在，原告對於被告自不負有上開票
    據債務，然為被告所否認，則此項法律關係存在與否即因兩
    造間有所爭執而不明確，被告並得持本票裁定聲請強制執行
    原告之財產，致原告在私法上地位有受侵害之危險，原告復
    得因本訴訟獲勝訴判決之結果取得對抗被告行使票據權利之
    依據，是原告提起本件訴訟，自有確認之利益，合先敘明。
    又被告受合法通知，未於最後言詞辯論期日到場，核無民事
    訴訟法第386條所列各款情形，爰依原告之聲請，由其一造
    辯論而為判決。
二、原告起訴主張：兩造原為男女朋友，於民國109年7月16日至
    110年2月交往期間，兩造及被告之母親同住於新北市○○區
    ○○街00○0號3樓（下稱系爭房屋）且於109年8月、9月間
    兩造至澎湖、台中、花蓮等地旅遊時，原告曾多次向被告表
    示沒多餘的金錢可以花費，但被告卻希望原告陪同並願意自
    行支出費用。於109年9月14日被告又邀約原告至板橋三民路
    家樂福購物後，表示要到ATM領錢後，便向原告表示：她的
    帳戶餘額少了30萬元。往後便經常向原告爭吵，表示認為原
    告欠了她30萬元，並堅持於110年1月31日要求原告簽立如附
    表編號1所示之本票擔保，覺得這樣比較有保障才願意繼續
    交往，原告在被告之哄騙下始簽立如附表編號1之本票，又
    被告又哭說不想本票上押日期，要求原告改寫三張本票，原
    告也因受不了被告的哭鬧要求，兼想維持與被告間的感情，
    便妥協於110年2月6日簽立如附表編號2至4之本票3紙，惟兩
    造間確實並無任何債權債務關係存在，爰依票據法第13條規
    定請求確認被告所持有如附表所示之本票債權不存在一節，
    業據提出本院110年度司票字第7187號民事裁定、110年1月
    31日錄音檔及譯文為證，被告雖不爭執執如附表所示之本票
    聲請本票裁定，惟辯稱：如附表編號1所示之本票係擔保兩
    造交往期間，被告為原告代墊生活費之消費借貸債權，並提
    出借據（下稱系爭借據）一紙為憑；至附表所示編號2至4之
    本票乃係原告於110年1月22日，未經允許擅自闖入被告母親
    所有系爭房屋及原告時常於被告住所徘徊、以LINE訊息辱罵
    、於被告不知情時拍攝裸照等情，致使被告憂鬱症病情加劇
    ，原告為免上開事件訟累，即向被告表示願意賠償30萬元並
    開立如附表所示編號2至4之本票以作為上開損害賠償債權之
    擔保等語置辯。則本件兩造間有爭執，應予以審究者，在於
    ：由原告所為舉證，是否足以證明：受被告脅迫始簽立如附
    表編號1之本票及被告不得享有系爭本票之票據債權？原告
    主張原因抗辯是否足採？原告之請求是否有理由？
三、按票據行為，為不要因行為，執票人不負證明關於給付之原
    因之責任，如票據債務人主張執票人取得票據出於惡意或詐
    欺時，則應由該債務人負舉證之責。又被詐欺或被脅迫而為
    意思表示者，依民法第92條第1項之規定，表意人固得撤銷
    其意思表示，惟主張被詐欺或被脅迫而為表示之當事人，應
    就此項事實負舉證之責任（最高法院44年台上字第75號判例
    意旨參照）。經查：本件原告主張如附表所示之本票乃係因
    被告哭鬧、脅迫，而原告為維持兩造之關係始簽立云云，然
    為被告所否認，依舉證責任分配原則，原告應自應就此有利
    於己之事實負舉證責任，然原告並未提出相關證據以實其說
    ，空言主張簽立如附表所示之本票時係因被告哄騙、哭鬧始
    簽立云云，實無足採。
四、次按票據乃文義證券及無因證券，票據上之權利義務，悉依
    票上所載文義定之，與其基礎之原因關係各自獨立，票據上
    權利之行使，不以其原因關係存在為前提，執票人行使票據
    上權利時，就其基礎之原因關係確係有效存在，不負舉證責
    任。若票據債務人以自己與執票人間所存抗辯之事由，對抗
    執票人，依票據法第十三條規定觀之，應由票據債務人就該
    抗辯事由負舉證之責任。本件系爭支票已將應記載之事項載
    明，完成發票行為，上訴人處於得行使票據權利之狀態，則
    就阻礙其行使票據權利之原因關係是否存在之事實，自應由
    票據債務人即被上訴人舉證證明（最高法院64年台上字第
    1540號判例、95年度台簡上字第15號判決、97年度台簡上字
    第12號判決意旨參照）。就如附表編號1所示本票部分，被
    告抗辯原告簽發之原因乃兩造交往期間，被告為原告代墊之
    生活花費，經兩造於110年1月6日清算並達成共識，原告尚
    應給付被告30萬元之金額，原告並簽立系爭借據，原告始於
    110年1月31日簽發以供擔保，並提出系爭借據一紙為證，原
    告亦不否認系爭借據之內容及簽名均為其本人所書立，被告
    上開抗辯，即非無據，原告復未提出證據以證明已清償此筆
    債務完畢，是原告主張此部分之票據債權不存在，難謂有據
    。
五、再按「發生票據之原因是否有效，固於票據債權之存否無涉
    ，惟其發生票據實無真實合法之原因，則在直接當事人間，
    仍得以此為理由拒絕付款。」、「支票固為無因證券，票據
    債務人不得以自己與發票人或執票人或執票人前手間所存在
    之抗辯事由，對抗執票人。然發票人非不得以自己與執票人
    間所存之抗辯事由對抗執票人，此觀票據法第13條本文之反
    面解釋自明。又如發票人一旦提出其基礎原因關係不存在之
    對人抗辯，執票人自應就該基礎原因關係存在之積極事實，
    負舉證責任。本件被上訴人固主張伊係因借款予上訴人而直
    接收受系爭支票，而上訴人則否認之，提出其基礎原因關係
    不存在之對人的抗辯，則被上訴人對於已交付借款、消費借
    貸關係有效成立之積極事實，自應負舉證責任。」（最高法
    院50年度台上字第2326號、91年度台簡上字第207號判決意
    旨參照）。是故單純持有票據，並不足以證明基礎原因關係
    之存在。就如附表編號2至4所示本票簽發之原因，被告抗辯
    係原告於110年1月22日，未經允許擅自闖入被告母親所有系
    爭房屋及原告時常於被告住所徘徊、以LINE訊息辱罵、於被
    告不知情時拍攝裸照等情，致使被告憂鬱症病情加劇，作為
    上開損害賠償和解債權之擔保一節，然為原告所否認，揆之
    前揭說明，自應由執票人即被告就執有此3張本票之基礎原
    因關係存在（即被告對原告有30萬元之侵權行為損害賠償債
    權）之積極事實負舉證之責任。然被告並未舉證以證明上情
    ，原告自得就此3張本票主張其基礎原因關係部分不存在之
    對人的抗辯，原告此部分之主張，堪信為實在。
六、綜上所述，原告請求確認被告所持有如附表編號2至4所示之
    本票債權不存在，為有理由，應予准許；逾此部分之請求，
    難謂有據，應予駁回。
七、本件判決基礎已臻明確，兩造其餘攻、防方法及訴訟資料，
    經本院斟酌後，核與判決結果不生影響，爰無調查及一一論
    述之必要，併此敘明。
中　　華　　民　　國　　111 　年　　6 　　月　　30　　日
                        臺灣新北地方法院板橋簡易庭
                              法  官  李昭融
以上正本係照原本作成。
如不服本判決，應於送達後20日內，向本庭（新北市○○區○○路○
段00巷0號）提出上訴狀並表明上訴理由，如於本判決宣示後送
達前提起上訴者，應於判決送達後20日內補提上訴理由書（須附
繕本）。如委任律師提起上訴者，應一併繳納上訴審裁判費。
中　　華　　民　　國　　111 　年　　6 　　月　　30　　日
                              書記官  劉美蘭
附表：
編號 票據號碼 票面金額(新臺幣) 發票日 到期日 (利息起算日) 1 CH0000000 30萬元 110年1月31日 110年7月31日 2 CH0000000 10萬元 110年2月6日 未載到期日 3 CH0000000 10萬元 110年2月6日 未載到期日 4 CH0000000 10萬元 110年2月6日 未載到期日